臺灣高等法院高雄分院民事判決　　　　　　94年度上字第64號
上　訴　人　甲○○
被上訴人　　乙○○
上列當事人間請求侵權行為損害賠償事件，上訴人對於中華民國
94年3 月16日臺灣屏東地方法院93年度訴字第456 號第一審判決
提起上訴，本院於94年6月1日言詞辯論終結，判決如下：
    主  文
上訴駁回。
第二審訴訟費用由上訴人負擔。
　　事實及理由
一、被上訴人起訴主張：兩造同為屏東縣新埤鄉第17屆鄉民代表
    候選人，於民國91年5 月中旬，上訴人在其競選傳單上誣指
    被上訴人毆打老婆之不實事項，散發400 餘張「請問咱萬隆
    鄉親」之傳單予村內選民，侵害被上訴人名譽，爰求命上訴
    人給付新台幣（下同）50萬元及利息，並在民眾日報、台灣
    時報南部版，刊登道歉啟事之判決。
二、上訴人則以：伊親眼目睹被上訴人毆打其配偶，且第三人亦
    有看見，伊在傳單載述並無不實等語，資為抗辯。
三、原審判命上訴人給付被上訴人新台幣（下同）3 萬元本息，
    並在民眾、台灣時報南部地方版，刊登5 ×7 公分版面，內
    容如原審判決附表所示之啟事1 日，駁回被上訴人其餘之訴
    。上訴人就其敗訴部分不服，上訴求將原判決不利於伊部分
    廢棄，駁回被上訴人在第一審之訴；被上訴人則求為駁回上
    訴。
四、不爭執事項：
    兩造均為屏東縣新埤鄉第17屆鄉民代表候選人，上訴人於91
    年5 月間製發「請問咱萬隆鄉親」傳單，影射被上訴人為毆
    打配偶之人，不適擔任鄉民代表。
五、本院判斷：
    1.上訴人堅指被上訴人確有毆打配偶，無非據其提出先後於
      92年12月、93年1 月15日與黃月緞對話時所為錄音為證，
      稱係受黃月緞告知云云。惟查，被上訴人配偶江碧珠在上
      訴人被訴違反選舉罷乙案於第一審證陳：伊與乙○○感情
      很好，有時固會因小孩問題吵架，但乙○○不會動手毆打
      （高雄地院92年訴字120 號刑卷60至63頁）。刑事法院並
      應上訴人之聲請，向安泰醫院、小康醫院、國泰人壽及保
      誠人壽股份有限公司查詢江碧珠88年起之就醫及理賠記錄
      ，以核上訴人所指是否有據，據復稱江碧珠在各該保險公
      司或無投保，或無理賠紀錄，醫院方面亦江碧珠僅心血管
      、咽喉、氣管、鼻竇及因退化性關節炎、坐骨神精痛併下
      肢麻痺醫療之紀錄，並無上訴人所述身體外傷就醫諸情，
      有各該醫院、公司及病歷資料影本可稽（同上卷68、71頁
      、88頁、92至98頁），而黃月緞亦證陳：乙○○夫妻感情
      正常，伊沒看到乙○○夫妻打架，乙○○的太太也沒向伊
      抱怨過被乙○○打過，伊不知伊女兒有看到乙○○夫妻打
      架（同上卷230 、231 頁）。是被上訴人配偶已證陳伊未
      被毆打，黃月緞亦無目睹江碧珠有被毆情事，對照上開書
      證觀之，渠等所證堪信真實。
    2.上訴人提出伊於92年12月及93年1 月15日與黃月緞所錄之
      對話，係上訴人於訴訟中為取得有利於伊之證據，在黃月
      緞不知情之情況下私自錄音，核其內容均係上訴人以引導
      套話之方式，使與其對話之黃月緞回應，而非黃月緞主動
      論該事，黃月緞且大多被動的答以「對啊」、「嗯」等
      應付之詞語以對，並無黃月緞主動向上訴人告知其有目睹
      被上訴人毆打配偶之情。上訴人嗣指黃月緞係告訴伊說黃
      月緞女兒有看見毆打之情縱令為真，惟上訴人既未證明其
      有目睹，傳述之黃月緞亦非目擊被上訴人有毆妻之舉，而
      黃月緞有四名女兒，黃月緞亦未告知係何女兒所述，上訴
      人在不知且不能指出究係黃月緞之那位女兒告知，竟在無
      任何查證之情況下，徒因競選之故，遽以被上訴人對其配
      偶拳相向，不適合擔任鄉民代表諸內容的傳單散發予不
      特定選民，該行為足使被上訴人在社會上之評價受到貶損
      ，侵害被上訴人名譽權，從而被上訴人依侵權行為規定，
      請求被告賠償損害，自屬有據。上訴人既不知係黃月緞之
      何名女兒有目睹毆打之事，且伊亦未直接聽聞該女陳述，
      揆諸上揭說明，其未具體指出待訊者人別，而蓋括聲請訊
      問黃月緞女兒，自非正當之人證聲明，且無必要。
    3.按因故意或過失，不法侵害他人之權利者，負損害賠償責
      任。不法侵害他人之身體、名譽、自由、信用、隱私、貞
      操或不法侵害其他人格法益而情節重大者，被害人雖非財
      產上之損害，亦得請求賠償相當之金額，其名譽被侵害者
      ，並得請求回復名譽之適當處分，民法第184 條第1 項前
      段、第195 條第1 項分別定有明文。上訴人於競選傳單中
      指述被上訴人毆打配偶，散布於選民，損及被上訴人名譽
      ，被上訴人自受有精神上之痛苦。查上訴人係國中畢業，
      選修國立空中大學學分，業仲介，名下有不動產；被上訴
      人高中畢業，擔任多屆鄉民代表，名下有不動產（原審卷
      23、27、33至38頁、42頁），斟酌兩造上開經濟狀況、社
      會地位、教育程度及損害程度等，認被上訴人非財產損害
      之金錢請求以30,000元為適當。又上訴人散布傳單地點係
      在屏東縣新埤鄉萬隆村，認上訴人在台灣時報、民眾日報
      南部地方版，刊登5 ×7 公分版面如原審附件（附表）所
      示之啟事1 日，應足回復被上訴人名譽。原審因而判令上
      訴人給付被上訴人30,000元及自起訴狀繕本送達翌日即92
      年4 月19日起至清償日止，按週年利率百分之5 計算的利
      息，及在民眾日報、台灣時報南部地方版，刊載上述啟事
      （內容即刑事第一審判決有罪主文）1 日，並無違誤。上
      訴意旨猶指摘原判決不當，求予廢棄改判，為無理由，應
      駁回其上訴。
六、據上論結：本件上訴為無理由，依民事訴訟法第449 條第1
    項、第78條，判決如主文。
中　　華　　民　　國　　94　　年　　6 　　月　　15　　日
                            民事第六庭
  　　　　　　　　　　　　  　　審判長法官　許明進
　　　　　      　　　　　　　　法　　　官　李炫德
　　　　　　　　    　　　　　　法　　　官　謝肅珍
以上正本證明與原本無異。
如對本判決上訴，須於判決送達後20日內向本院提出上訴狀，其
未表明上訴理由者，應於上訴後20日內向本院提出上訴理由書（
均須按他造當事人之人數附繕本）。上訴時應提出委任律師或具
有律師資格之人之委任狀，並依附註條文規定辦理。
中　　華　　民　　國　　94　　年　　6 　　月　　17　　日
　　　　　　　　　 　 　　　　　書  記  官　張寶花
附註：
民事訴訟法第466條之1：
對於第二審判決上訴，上訴人應委任律師為訴訟代理人，但上訴
人或其法定代理人具有律師資格者，不在此限。
上訴人之配偶、3 親等內之血親、2 親等內之姻親，或上訴人為
法人、中央或地方機關時，其所屬專任人員具有律師資格並經法
院認為適當者，亦得為第三審訴訟代理人。第1 項但書及第2 項
情形，應於提起上訴或委任時釋明之。
                                                 Ａ
